【裁判字號】    92,訴,962
【裁判日期】    920930
【裁判案由】    偽造文書
【裁判全文】
臺灣板橋地方法院刑事判決                          九十二年度訴字第九六二號
    公  訴  人  臺灣板橋地方法院檢察署檢察官
    被      告  乙○○
右列被告因偽造文書案件，經檢察官提起公訴（九十二年度偵緝字第四九三號），本
院判決如左：
    主  文
乙○○行使從事業務之人，明知為不實之事項，而登載於其業務上作成之文書，足以
生損害於公眾及他人，處有期徒刑月，如易科罰金，以佰元折算壹日。
    事  實
一、乙○○原係位於臺北縣永和市○○路二七三號二樓「頌偉企業社」（該企業社業
    於民國八十九年五月一日註銷營業）之負責人，除公司營運業務外，並以製作各
    類所得扣繳暨免扣繳憑單（以下簡稱扣繳憑單）及頌偉企業社之營利事業所得稅
    結算申報書為其附隨業務，為從事業務之人，詎於民國（下同）八十八年間，基
    於行使業務上登載不實文書之故意，明知該企業社之下游家庭代工，僅係按件計
    酬承攬該企業社之成衣加工工作，二者間並無僱傭關係，仍依該企業社之家庭代
    工工頭甲○○所提供之家庭代工者潘玉純相關姓名年籍及八十七年間代工承攬費
    用新臺幣（下同）十七萬元等資料，轉委請不知情之會計師，將潘玉純之年籍資
    料及代工承攬費用，佯以八十七年一月至十二月薪資費用之名目，虛偽登載於其
    業務上所作成之各類所得扣繳暨免扣繳憑單（下稱扣繳憑單）上，並將前開不實
    之薪資支出資料登載於頌偉企業社八十七年度營利事業所得稅結算申報書上，持
    向財政部臺灣省北區國稅局中和稽徵所，申報頌偉企業社八十七年度之營利事業
    所得稅，而行使業務上登載不實之文書，足以生損害於潘玉純及稅捐稽徵機關對
    於營利事業所得稅之課徵查核之正確性。嗣因潘玉純收到其八十七年度綜合所得
    稅核定通知書後發現有異而向國稅局陳情查核後，始查悉上情。
二、案經財政部臺灣省北區國稅局中和稽徵所移請臺灣板橋地方法院檢察署檢察官偵
    查起訴。
    理  由
一、訊據被告乙○○矢口否認有何行使業務上登載不實文書犯行，辯稱：伊僅係依照
    頌偉企業社實際支出家庭代工費用情形及家庭代工工頭甲○○所陳報之代工者年
    籍資料，委請會計師製作上開扣繳憑單及營利事業所得稅申報書，並憑以申報頌
    偉企業社之八十七年度營利事業所得稅，並無行使業務上登載不實文書之情事云
    云。惟查：前揭被告依照家庭代工工頭甲○○所提供之潘玉純相關姓名年籍及潘
    女於八十七年間領取頌偉企業社家庭代工費用之情形，委請不知情之會計師，將
    潘玉純之年籍資料及代工承攬費用，以八十七年一月至十二月薪資費用之名目，
    登載於其業務上所作成之扣繳憑單上，並將該等薪資支出資料登載於頌偉企業社
    八十七年度營利事業所得稅結算申報書上，持向財政部臺灣省北區國稅局中和稽
    徵所，申報頌偉企業社八十七年度之營利事業所得稅等客觀事實，業據被告乙○
    ○於偵查中及本院調查、審理時供明在卷，核與證人即家庭代工工頭於本院調查
    時到庭證稱：「‧‧‧是從頌偉拿成衣回來車，有時我去拿，有時頌偉的人會送
    來，做好之後，我把成衣拿回去或由頌偉的人來收，工資都是按件計酬，採月結
    方式，每次做好我先記錄下來，月底再向頌偉請款，我也有請附近的鄰居幫忙代
    工，她們的報酬就是我向頌偉請款後再分給她們‧‧‧（當時是否有請潘玉純代
    工？）有，她是我鄰居妹妹的同學，她都是剪車好衣服的線頭，有時在我家做，
    有時她拿回家做，她也是按件計酬‧‧‧」等語相符（參見本院九十二年五月三
    十日訊問筆錄第二至三頁），亦與證人即被害人潘玉純於偵查中證稱：「‧‧‧
    八十七年間我只在鴻亨作事，故未在頌偉作過事。（曾在八十七年作家庭代工？
    ）沒有，有去朋友家作好玩‧‧‧」等語相符（參見臺灣板橋地方法院檢察署九
    十一年度偵緝字第八四四號偵查卷第二六頁），並有潘玉純八十七年度各類所得
    扣繳暨免扣繳憑單、財政部臺灣省北區國稅局綜合所得稅核定通知書、財政部臺
    灣省北區國稅局淡水稽徵所函、財團法人金融聯合徵信中心查詢單、頌偉企業社
    八十七年度營利事業所得結算申報書、損益表、資產負債表、八十七年度營利事
    業投資人明細及分配盈餘表影本各一份附卷可稽，次被害人潘玉純並非頌偉企業
    社員工，業據被告供明在卷，核與證人甲○○證述之情節相符，而頌偉企業社之
    下游家庭代工，僅係承攬按件計酬之成衣加工工作，復據證人甲○○於本院調查
    時供明在卷（如上述），足見被告當時在主觀上確係明知頌偉企業社與被害人潘
    玉純之並無何等僱傭關係，詎其竟仍委請不知情之會計師將潘玉純之年籍資料及
    代工承攬費用，以八十七年一月至十二月薪資費用之名目，虛偽登載於其業務上
    所作成之扣繳憑單上，並將前開不實之薪資支出資料登載於頌偉企業社八十七年
    度營利事業所得稅結算申報書上，持向財政部臺灣省北區國稅局中和稽徵所，申
    報頌偉企業社八十七年度之營利事業所得稅，自堪認其當時確有行使業務上登載
    不實文書之情事，殆無疑問，其前開辯解，純屬事後圖卸推托之詞，要無足採。
    綜上所述，本案事證已臻明確，被告犯行洵堪認定。
二、核被告所為，係犯刑法第二百十六條、第二百十五條之行使業務上登載不實文書
    罪；其利用不知情之會計師將不實事項登載於業務上作成文書，為間接正犯；至
    其將不實事項登載於業務上作成文書之低度行為，應為行使之高度行為所吸收，
    不另論罪。爰審酌被告恣意製作不實扣繳憑單憑以申報營利事業所得稅，非但使
    被害人無端蒙受不便，亦危害稅捐稽徵作業之正確性，此外，復參酌其素行狀況
    、犯罪之手段及犯罪後態度等一切情狀，量處如主文所示之刑，並諭知易科罰金
    之折算標準，以示懲戒。
據上論斷，應依刑事訴訟法第二百九十九條第一項前段，刑法第二百十六條、第二百
十五條、第四十一條第一項前段，罰金罰鍰提高標準條例第一條前段、第二條，判決
如主文。
本案經檢察官王正皓到庭執行職務
中      華      民      國      九十二      年     九     月    三十    日
                                        臺灣板橋地方法院刑事第十五庭
                                            法  官  王  屏  夏
右正本證明與原本無異。
如不服本判決，應於判決送達後十日內向本院提出上訴狀。
                                            書記官  楊  璧  華
中      華      民      國      九十二      年     十     月     三     日
附錄本案論罪科刑法條全文：
刑法第二百十五條：
從事業務之人，明知為不實之事項，而登載於其業務上作成之文書，足以生損害於公
眾或他人者，處三年以下有期徒刑、拘役或五百元以下罰金。
刑法第二百十六條：
行使第二百十條至第二百十五條之文書者，依偽造、變造文書或登載不實事項或使登
載不實事項之規定處斷。


司法院資訊處製作；財團法人民間司法改革基金會備份。
